【裁判字號】    96,訴,1349
【裁判日期】    970718
【裁判案由】    損害賠償
【裁判全文】
臺灣士林地方法院民事判決              96年度訴字第1349號
原      告  丁○○
訴訟代理人  李文中律師
            粘毅群律師
被      告  丙○○
訴訟代理人  張振興律師
複 代理 人  許聰元律師
上列當事人間損害賠償事件，本院於97年7月4日言詞辯論終結，
判決如下：
    主  文
原告之訴及假執行之聲請均駁回。
訴訟費用由原告負擔。
    事  實  及  理  由
一、原告起訴主張：原告丁○○為國立陽明大學生物醫學資訊研
    究所副教授及資訊與通訊中心主任，之前並兼任台北市立聯
    合醫院（下稱聯合醫院）資訊長之職，民國96年10月3 日該
    校副校長乙○○告訴原告，被告即聯合醫院副院長丙○○於
    96年9 月下旬，向該校校長甲○○表示原告於擔任聯合醫院
    資訊長期間，有收受廠商20% 回扣之情事，按原告從未收受
    廠商回扣，被告前揭指述業已不法侵害原告之名譽，爰依民
    法第184 條第1 項前段、第195 條第1 項後段請求被告回復
    原告名譽及賠償非財產上之損害新台幣（下同）1 元等語。
    並聲明：(一)被告應以電腦標楷體16號之字體製作完成如附件
    所示道歉信函，並限時掛號寄送予甲○○校長、乙○○副校
    長及原告。(二)被告應賠償原告1 元。(三)原告願供擔保請准宣
    告假執行。
二、被告則辯稱：伊並未向校長甲○○指摘原告在擔任聯合醫院
    資訊長期間，收受廠商之回扣20% 。被告是在業務報告校長
    時，表示有聽到廠商抱怨有人收回扣這樣的消息，請主管注
    意，是職務上應該作的事情，不是散佈不實消息。且資訊中
    心有很多人，可能基層與廠商間有些問題，所以廠商才抱怨
    ，被告並沒有指稱原告收回扣，確無侵害原告名譽之事實等
    語。並聲明：(一)原告之訴及假執行聲請均駁回。(二)如受不利
    判決請准供擔保免為假執行。。
三、本件之爭點：(一)被告是否有侵害原告的名譽？(二)回復名譽之
    方法是否適當？
四、本院得心證之理由：
  (一)原告主張被告於96年9 月下旬，向該校校長甲○○表示原告
    於擔任聯合醫院資訊長期間，有收受廠商20% 回扣之情事，
    經副校長乙○○轉知原告，按原告從未收受廠商回扣，被告
    前揭指述業已不法侵害原告之名譽等語，被告則否認曾指稱
    原告於擔任聯合醫院資訊長期間收受廠商回扣。經查，證人
    即陽明大學校長甲○○於97年4 月21日到庭結證：「（96年
    9 月間被告是否曾經向你表示原告擔任台北市聯合醫院資訊
    長期間有收受廠商百分之20回扣？）沒有這樣的講法，約在
    9 月時被告來學校報告教學醫院的狀況，報告當時被告有談
    到資訊業務有一些問題，其中關於台北市聯合醫院資訊的業
    務，廠商有抱怨採購有回扣百分之20，是廠商抱怨的，並沒
    有指明是原告有收回扣。」、「（證人是否在96年10月3 日
    左右向副校長乙○○表示被告向你說原告曾經收受廠商回扣
    百分之20？）副校長是管資通業務的，我有跟他講台北市聯
    合醫院既然有這樣的問題，學校的採購應該要注意，因為原
    告在兩邊都是作主管，所以我是提醒他要注意這個問題。」
    等語，證人即陽明大學副校長乙○○於97年5 月30日亦到庭
    結證：「（陽明大學校長甲○○在96年9 月間是否告訴過你
    台北市立聯合醫院資訊業務有廠商抱怨收取回扣之事？）她
    沒有實際講，是說廠商抱怨採購的事情。她說廠商有暗指有
    收受回扣之事。」、「（當時校長有無說是被告指名原告收
    取廠商回扣？）她是說被告說原告擔任聯合醫院資訊長時有
    廠商抱怨採購問題。暗指有人收回扣，倒是沒有說原告收回
    扣。暗指是被告暗指，校長只是轉述，因為我擔任副校長，
    校長要我注意這件事情，我負責督導資通中心，原告當時擔
    任資通中心主任。」、「（吳校長有無具體的講說被告講原
    告收回扣？）她只說被告講在原告擔任資訊長期間有廠商抱
    怨聯合醫院採購有收回扣，並沒有指原告收回扣。」等語，
    從而，足認被告確實未向校長甲○○指稱原告於擔任聯合醫
    院資訊長期間收受廠商回扣，自應認被告並無侵害原告名譽
    之行為可言，原告之主張，並非可採。至於校長甲○○向副
    校長乙○○告知此事，目的僅在要其提醒當時擔任主管之原
    告，應注意廠商有這樣的抱怨，並非指責原告有收回扣。又
    證人乙○○雖證稱：「我有跟校長講說原告不太可能收回扣
    ，因為採購的金額比行情低，不太有可能，且當時聯合醫院
    院長很嚴格。」等語，然此僅為證人乙○○之推論，並非被
    告指述之內容，亦難以此證述反論被告有侵害原告名譽之行
    為。
  (二)被告既無侵權行為，有關第2 個爭點即原告主張之回復名譽
    及損害賠償，應無審酌之必要，附此敘明。
五、原告以侵權行為之規定提起本訴，請求被告寄發道歉信函及
    賠償1 元，並無理由，應予駁回。又原告陳明願供擔保聲請
    宣告假執行，因其訴業已駁回，其聲請亦失所附麗，應併予
    駁回。
六、本件事證已臻明確，兩造其餘攻擊防禦方法及訴訟資料，經
    審酌後均認與本件判決結果不生影響，故不逐一論述。
七、本件訴訟費用之依據：民事訴訟法第78條。
中    華    民    國    97    年    7     月    18    日
                  民事第一庭  法  官  高愈杰
以上正本證明與原本無異。
如對本判決上訴，應於判決送達後20日內向本院提出上訴狀。
中    華    民    國    97    年    7     月    22    日
                              書記官  高楚安
附件
受文者：甲○○校長
        乙○○副校長
        丁○○先生
主  旨：本人向國立陽明大學校長傳述丁○○先生於擔任聯合醫
        院資訊長期間有收受廠商20% 回扣等語，純屬虛構，並
        向丁○○先生道歉，以回復丁○○先生名譽。
                                  丙○○
                                  中華民國０年０月０日


司法院資訊處製作；財團法人民間司法改革基金會備份。
